# 请教陈版主同一控制下企业合并期初数调整的问题

提问人：考 CPA 全靠命 时间：2018-08-03 11:19:09
请教陈版主，同一控制下企业合并时，视同一开始就并进这家子公司，（ 1 ）追溯调整的分录到底要怎么写呢？我找了很多帖子都没有专门说期初数调整的分录要怎么写。。。（ 2 ）假设子公司有其他综合收益，那其他综合收益到底要不要抵销掉呢？（ 3 ）在还原被合并方的留存收益时，说的是用合并方的资本公积去还原，那万一合并方个别报表上资本公积是 0 ，那就不用还原了？如果不还原的话，感觉未分配利润上下年就勾稽不上了啊。 我脑子一直绕不过来，恳请陈版主指点一下，感激感激

回答人：chenyiwei
如此前讨论：在同一控制下企业合并中，如果被合并方自其设立日开始就一直处于目前的最终控制方的控制下，且最终控制方享有权益的比例未发生过变化，则在编制合并报表追溯重述前期比较数据时，可以采用以下简化方法： （ 1 ）将合并方和被合并方的报表中的资产、负债、损益类各报表项目按“相同项目简单加总”的方法直接加总； （ 2 ）对于被合并方的权益类项目，首先根据合并日持有的购自最终控制方及同一控制下实体的股权比例，计算出每个权益项目中归属母公司股东的部分和归属于少数股东的部分，将归属于少数股东部分的权益合计数计入合并资产负债表中的少数股东权益，将实收资本、资本公积中的归属于母公司股东的部分与合并方的资本公积相加，将盈余公积、未分配利润中的归属于母公司股东的部分与合并方的未分配利润相加，将其他综合收益中归属于母公司股东的部分与合并方的其他综合收益相加。 （ 3 ）根据被合并方各期净利润和其他综合收益发生额乘以（ 1 －合并日持有的购自最终控制方及同一控制下实体的股权比例）得出少数股东损益和归属于少数股东的其他综合收益金额，其余为归属于母公司股东的净利润和其他综合收益金额。 （ 4 ）按常规方法抵销合并方与被合并方之间的内部往来和内部交易。 （ 5 ）于合并日，在合并报表层面应将除了合并方自身股权以外的其他形式的合并对价的账面价值冲减资本公积，将以合并方自身增发股份方式支付的合并对价中对应的实收资本或股本金额从资本公积转入实收资本或资本公积。 请参考上述提示编制合并报表，特别是合并报表中的前期比较数据追溯重述部分。
在合并报表层面，应优先考虑保证被合并方留存收益的完全恢复。即使这样可能导致合并报表层面的资本公积出现负数余额。
涉及被合并方有前期其他综合收益的，也应对其归属于合并方的部分一并予以还原。

回答人：chenyiwei
见附件。
同一控制下合并的合并报表编制案例.docx
(18.9 KB, 下载次数: 1747)
2019-2-11 18:07 上传 点击文件名下载附件

提问人：hx2015 时间：2018-12-08 01:28:57
《企业会计准则讲解 2010 》P269-P271比较报表编制

回答人：chenyiwei
你这个页码似乎不对？

提问人：安好 时间：2019-02-06 10:07:36
陈老师：这些都直接在合并工作底稿处理，还是需要编制抵销分录？谢谢！

回答人：chenyiwei
（ 2 ）至（ 5 ）均通过编制抵销分录的方式实现。我近期在版面上发过一个同一控制下合并的案例示例，可以参考。

提问人：风梦轩 时间：2019-02-13 10:09:21
陈版，您给的这案例中留存收益的恢复这笔调整还要做吗？案例里面没有看到呀？谢谢

回答人：chenyiwei
没有必要做了，因为本来就没有抵销过被合并方归母的留存收益。

提问人：偶买噶 时间：2019-05-18 16:14:16
若A、C同一最终控制人，B原属于A，后经最终控制方转让与C，C作为新的控制方，同一控制下企业合并视同在期初就应合并，即追溯重述前期比较数据，而转让股权方A，在转让年度不再合并B，而上期末资产负债仍合并在A本期期初数中，是否重复？转让方也进行本年年初数重述？将B公司上年年末数于本年度更改期初数？能否举一个案例

回答人：chenyiwei
转让方不涉及年初合并报表比较数据重述问题。到转让方和合并方共同的母公司层面，需进行一定的技术处理以消除重复。